【裁判字號】    99,簡上,4
【裁判日期】    991027
【裁判案由】    妨害投票
【裁判全文】
福建連江地方法院刑事判決               99年度簡上字第4號
上  訴  人  福建連江地方法院檢察署檢察官
被      告  甲○○
上列上訴人因妨害投票案件，不服本院刑事庭民國99年8 月11日
99年度簡字第11號第一審簡易判決（聲請簡易判決處刑案號：福
建連江地方法院檢察署檢察官99年度選偵字第8 號），提起上訴
，嗣因被告就被訴事實為有罪之陳述，本院管轄之第二審合議庭
聽取當事人意見後，改依簡式審判程序進行，判決如下：
    主  文
上訴駁回。
甲○○所宣告之緩刑，緩刑期間應付保護管束。並應於本件判決
確定後個月內向國庫支付新台幣肆萬元。
    事實及理由
一、本件被告甲○○所犯係死刑、無期徒刑、最輕本刑為3 年以
    上有期徒刑以外之罪，其於審判程序中就被訴事實為有罪之
    陳述，經審判長告知簡式審判程序之旨，並聽取公訴人及被
    告之意見後，經本院依刑事訴訟法第273 條之1 第1 項之規
    定，裁定進行簡式審判程序。又本件卷內之證據調查，依同
    法第273 條之2 規定，不受第159 條第1 項關於傳聞法則規
    定之限制，依法均有證據能力，合先敘明。
二、本案經本院審理結果，認第一審簡易判決除未宣告附條件之
    緩刑外，認事用法均無不當，量刑亦屬妥適，應予維持，並
    引用第一審簡易判決書記載之事實、證據及理由（如附件，
    含檢察官聲請簡易判決處刑書）。
三、檢察官上訴意旨略以：(一)按刑罰之量定，固屬法院自由裁量
    之職權行使，惟刑事審判之量刑，旨在實現刑罰權之分配的
    正義，故法院對科刑判決之被告量刑，應符合罪刑相當原則
    ，使罰當其罪，以契合人民之法律感情。此所以刑法第57條
    明定科刑時應審酌一切情狀，尤應注意該條所列各款情形，
    以為科刑輕重之標準。又緩刑之宣告與否，固屬實體法上賦
    予法院得為自由裁量之事項，惟法院行使此項職權時，除應
    審查被告是否符合緩刑之法定要件外，仍應受比例原則與平
    等原則等一般法律原則之支配，以期達成客觀上之適當性、
    相當性與必要性之價值要求。若違反比例原則、平等原則時
    ，自有濫用裁量權之違法，最高法院95年度台上字第1779號
    判決意旨可資參照。是以，司法之判決，理當於此前提下進
    行量刑，若其刑罰失之過輕，除有違公平正義原則，復易讓
    被告認為刑法可欺，犯罪無謂，適足鼓勵再犯，反失刑罰之
    目的。(二)被告明知不得以虛設戶籍方式妨害投票之正確性、
    公平性，猶仍以此方式取得投票權並參與投票，影響選舉風
    氣之純正，犯後復矢口否認犯行，矯飾推諉，足認被告全無
    悔悟之心。其次，衡諸政府為端正選風，避免虛設戶籍人口
    取得投票權並參與選舉而造成不公平競爭之現象，有違選舉
    係在選賢與能之目的，故每每在選舉期間，均強力宣導虛設
    戶籍人口妨害投票正確性之政策與律法制度，期能提醒民眾
    勿以身試法；而被告竟明知故犯，無視於國家法律之規定，
    實無輕縱之理。原審判決雖就被告妨害投票罪處有期徒刑3
    月，然同時為緩刑2 年之宣告，最終結果幾乎與未受刑罰無
    異，顯與政府查緝、杜絕虛設戶籍而妨害投票之立法精神、
    政策目的相悖；且較之於偵查中坦認犯行，並履行緩起訴處
    分條件之其他妨害投票行為人者而言，實有違平等原則。縱
    考量被告前未曾因故意犯罪受有期徒刑以上刑之宣告，素行
    尚端，經此偵審過程及罪行科處之教訓，應足收警惕懲儆之
    效等情，而認以暫不執行前揭宣告之刑為適當，惟仍應斟酌
    上述情形，為附條件之緩刑宣告，俾符公平正義，以免被告
    僥倖之心云云。
四、惟查：
  (一)關於刑之量定，係實體法上賦予法院得為自由裁量之事項，
    倘其未有逾越法律所規定之範圍，或濫用其權限，即不得任
    意指摘為違法（最高法院75年台上字第7033號判例意旨參照
    ）。且在同一犯罪事實與情節，如別無其他加重或減輕之原
    因，下級審量定之刑，亦無過重或失輕之不當情形，則上級
    審法院對下級審法院之職權行使，原則上應予尊重（最高法
    院85年度台上字第2446號判決意旨參照）。又按法官於有罪
    判決中，究應如何量處罪刑，為實體法賦予審理法官裁量之
    刑罰權事項，法官行使此項裁量權，自得依據個案情節，參
    諸刑法第57條所定各款犯罪情狀之規定，於該法定刑度範圍
    內，基於合義務性之裁量，量處被告罪刑。亦即法院行使此
    項裁量權，應受一般法律原理原則之拘束，須符合法律授權
    之目的、法律秩序之理念、國民法律感情及一般合法有效之
    慣例等規範，並應遵守比例原則及平等原則之意旨，否則即
    可能構成裁量濫用之違法（最高法院86年度台上字第7655號
    判決參照）。如非有裁量逾越或裁量濫用之明顯違法情事，
    自不得擅加指摘其違法或不當，即使上級審對下級審裁量權
    之審查，亦應同此標準，此不僅在保障法官不受任何制度外
    之不當干涉，保障法官不受制度內之異質干涉，此方符憲法
    第80條所宣示獨立審判之真義。
  (二)本件原審認被告以虛偽遷入戶籍取得投票權之方式，取得投
    票權而參與投票，影響純正選舉之風氣及選舉結果之正確性
    ，並對其他候選人造成不公平之競爭，犯後矢口否認犯行，
    態度不佳，犯罪之動機與目的係為幫助胞姐參選村長，犯罪
    之手段，高中畢業之智識程度，已婚育有2 名子女各國小5
    年級、國中1 年級之家庭生活狀況等一切情狀，就其所犯之
    罪，量處有期徒刑3 月，並依刑法第41條第1 項前段規定，
    諭知以1 千元折算1 日之易科罰金折算標準，以示懲儆。復
    查被告前未曾因故意犯罪受有期徒刑以上刑之宣告，有卷附
    臺灣高等法院被告前案紀錄表1 份在卷可按，素行尚端，僅
    因一時失慮，致罹刑典，既親歷本案偵審過程，復受本次罪
    刑之科處，自已得有相當之教訓，應足收警惕懲儆之效，信
    無再犯之虞，因認對其宣告之刑，以暫不執行為適當，併予
    宣告緩刑2 年，以啟自新。經核原判決已考量被告犯罪之動
    機與目的係為幫助胞姐參選村長，惡性非重，及上述各情，
    而為量刑及宣告緩刑，均合乎情理法度，尚無違誤，量刑亦
    屬妥適，應予維持。檢察官上訴意旨指摘原判決量刑過輕及
    宣告緩刑為不當云云，核無理由，應予駁回上訴。
  (三)然緩刑宣告，得斟酌情形，命犯罪行為人為向公庫支付一定
    之金額，刑法第74條第2 項第4 款定有明文，用資收緩刑之
    功能。檢察官認為縱考量被告前未曾因故意犯罪受有期徒刑
    以上刑之宣告，素行尚端，經此偵審過程及罪行科處之教訓
    ，應足收警惕懲儆之效等情，而認以暫不執行前揭宣告之刑
    為適當，惟仍應斟酌上述情形，為附條件之緩刑宣告，且於
    本院準備程序表示被告所宣告緩刑，宜向公庫支付3 至5 萬
    元。本院認原判決所宣告緩刑固無不合，惟如附加以上述宣
    告，當益收緩刑之功效，促使被告警惕，爰依上揭法條之規
    定，命被告應於本件判決確定後3 個月內向國庫支付新臺幣
    4 萬元。又受緩刑之宣告者，得於緩刑期間付保護管束，刑
    法第93條第1 項定有明文，為促被告履行緩刑條件及確實反
    省罪行，併宣告於緩刑期內付保護管束，以收成效。
五、據上論斷，應依刑事訴訟法第455 條之1 第1 項、第3 項、
    第364 條、第273 條之1 第1 項、第368 條、第373 條，刑
    法第74條第2 項第4 款、第93條第1 項，判決如主文。
本案經檢察官游忠霖到庭執行職務。
中    華    民    國    99    年    10    月    27    日
                  刑事第一庭    審判長法  官  裕斗
                                      法  官  朱家寬
                                      法  官  李美燕
以上正本證明與原本無異。
不得上訴。
中    華    民    國    99    年    10    月    27    日
                                      書記官  陳世勳
附錄法條：
中華民國刑法第146條第2項
意圖使特定候選人當選，以虛偽遷徙戶籍取得投票權而為投票者
，亦同。

司法院資訊處製作；財團法人民間司法改革基金會備份。
